臺灣高等法院民事裁定
111年度抗字第44號
抗  告  人  徐有田  

上列抗告人因與Andy石等人間保全證據事件，對於中華民國110
年12月3日臺灣新北地方法院110年度聲字第277號所為裁定提起
抗告，本院裁定如下： 
    主  文
抗告駁回。
抗告費用由抗告人負擔。
    理  由
一、聲請及抗告意旨略以：相對人順柏事業有限公司（下稱順柏
    公司）所屬員工Andy石，於民國110年11月初，向伊表示其
    手上現有66個「福壽園」生基位（下稱系爭生基位），正有
    66位投資買主有意購買，若伊有意購買，Andy石即願以每個
    新臺幣（下同）60萬元之價格出售予伊，屆時並會再介紹其
    他買主以每個5,280萬元之高價向伊買回系爭生基位，伊因
    認買賣價差之獲利頗豐，遂口頭應允購買，並依Andy石及順
    柏公司之要求，除簽立保密條款約定書1紙外，亦有同時簽
    發面額為500萬元之擔保本票1張，及開具金額為1,600萬元
    之借據，與其上註明保證付款3,960萬元之文件（下合稱為
    系爭文書），交付予Andy石，嗣經伊察覺有異，傳訊要求An
    dy石返還系爭文書，均未獲置理，為此爰依民事訴訟法第36
    8條第1項規定，請求命相對人應提出系爭文書以保全證據等
    語。
二、按證據有滅失或礙難使用之虞，或經他造同意者，得向法院
    聲請保全；就確定事、物之現狀有法律上利益並有必要時，
    亦得聲請為鑑定、勘驗或保全書證，民事訴訟法第368條第1
    項定有明文，此即為證據保全之原因。所謂證據有滅失之虞
    ，係指供為證據之材料本體，有消失之危險而言，例如證人
    病危、機關保管之文書已逾保管期限即將銷毀、有人欲故為
    隱匿毀壞或致不堪使用等是。所謂證據有礙難使用之虞，係
    指證據雖未滅失，但有其他客觀情事致有不及調查之危險而
    言，例如證人即將移民國外、證物持有人即將攜帶證物出國
    等是。當事人聲請保全證據，依同法第370條第2項、第284
    條規定，應就保全證據之理由即上開證據保全之原因，提出
    可使法院信其主張為真實之證據，以釋明之（最高法院97年
    度台抗字第192號裁判意旨參照）。
三、查，依抗告人為釋明其本案保全證據之理由所提出臺北興安
    存證號碼969號存證信函、「Andy石」名片、載有「道親價6
    0萬/權狀馮證＋土地所有權」及「福壽園/阿里山（66）5280
    長生園/北海（56）3680尊龍御院/北海（68），5680」等文
    字之紙張、專案交易確定排賣單等件所示（見原審卷第17至
    32頁），其請求保全之系爭文書證據，即係其先前簽發予An
    dy石，形式上足以表彰Andy石對抗告人有債權存在，嗣經抗
    告人請求Andy石返還之文件，則其是否得依證據保全程序請
    求保全本案執行之標的，已堪質疑。況抗告人就系爭文書究
    有何滅失或礙難使用之虞之情形，固提出LINE訊息、詐欺刑
    事告訴狀、告訴理由補充㈠狀及塔位詐騙新聞之網路報導多
    則為證（見本院卷第7至77頁），並泛言：「因聲請人開具
    之旨揭四紙憑證正本，同另案仍舊在相對人持有中，聲請人
    預定就本件買賣爭議提起相關民刑事訴訟，但擔心Andy石會
    將之轉讓予順柏公司或他人，造成日後訴訟時舉證之困難……
    」云云（見原審卷第11頁），以及「……，相對人Andy石尚且
    已讀不回，及至次日即110年11月24日以後卻直接刪除與抗
    告人間之LINE通聯，迄今音訊全無」云云（見本院卷第3頁
    ），然即使相對人未回覆抗告人所為提出或返還系爭文書之
    請求，亦未能遽認系爭文書將有何滅失或礙難使用之情事，
    又禁止票據轉讓並非依民事訴訟法第368條保全證據程序為
    之，自難認抗告人已對本件系爭文書之證據保全之原因為釋
    明。此外，復無其他客觀情事足認系爭文書有何即將消失或
    不及調查之危險，依上開說明，本件證據保全之聲請，於法
    即有未合，不應准許。原裁定駁回抗告人之聲請，核無不合
    ，抗告意旨指摘原裁定不當，求予廢棄，非有理由，應予駁
    回。
四、據上論結，本件抗告為無理由，爰裁定如主文。
中　　華　　民　　國　　111 　年　　1 　　月　　27　　日
                    民事第三庭    
                        審判長法  官 王怡雯
                              法  官 吳素勤
                              法  官 呂綺珍

正本係照原本作成。
本裁定除以適用法規顯有錯誤為理由外，不得再抗告。如提起再
抗告，應於收受送達後10日內委任律師為代理人向本院提出再抗
告狀。並繳納再抗告費新臺幣１千元。
中　　華　　民　　國　　111 　年　　1 　　月　　28　　日
    　　　　　　　　　　　　　書記官 蔡宜蓁